【裁判字號】    98,交聲,176
【裁判日期】    980610
【裁判案由】    違反道路交通管理處罰條例聲明異議
【裁判全文】
臺灣基隆地方法院交通事件裁定         98年度交聲字第176號
原處分機關
即移送機關  交通部公路總局臺北區監理所基隆監理站
異  議  人
即受處分人  甲○○
上列異議人即受處分人因違反道路交通管理處罰條例案件，對於
交通部公路總局臺北區監理所中華民國98年5 月11日所為之處分
（原處分案號：基監字第裁42-C00000000號），聲明異議，本院
裁定如下：
    主  文
異議駁回。
    理  由
一、原處分意旨略以：異議人即受處分人甲○○於民國98年3 月
    24日上午10時20分左右，駕駛T4-2263 號自用小客車，沿臺
    二線「由萬里往金山」方向行駛，途經「設有燈光號誌管制
    」之臺二線、頂寮街口（以下簡稱「系爭路口」），因不遵
    守號誌指示「闖紅燈」（紅燈直行），為警攔停後製單舉發
    ，核無不合，爰依道路交通管理處罰條例第53條第1 項規定
    ，裁處異議人罰鍰新臺幣（下同）2,700 元，並依同條例第
    63條第1 項第3 款規定，記違規點數3 點等語。
二、異議意旨則略以：異議人駕駛車輛沿臺二線駛至舉發地點，
    適遇號誌「綠燈」方通過系爭路口；乃舉發員警竟以肉眼誤
    判，即率爾攔停異議人暨以「闖紅燈」對異議人製單舉發，
    為此，異議人自難甘服，爰於法定期間提起本件異議，求為
    撤銷原處分等語。
三、按「汽車駕駛人，行經有燈光號誌管制之交岔路口闖紅燈者
    ，處新臺幣一千八百元以上五千四百元以下罰鍰。」道路交
    通管理處罰條例第53條第1 項定有明文。且依同條例第63條
    第1 項第3 款規定，另應併記違規點數3 點。
四、經查：異議人於98年3 月24日上午10時20分左右，駕駛T4-2
    263 號自用小客車，沿臺二線「由萬里往金山」方向行駛，
    途經「設有燈光號誌管制」之系爭路口，不遵守號誌指示「
    闖紅燈」（紅燈直行）之違規事實，業據證人乙○○即本件
    舉發員警到庭結稱：「（問：本件是否係你舉發？舉發經過
    為何？）是我舉發沒錯（庭呈舉發現場照片8 張附卷）。當
    天我是負責8 時至12時的交通違規取締勤務，我大概在上午
    9 時多左右抵達舉發現場，我是站在往金山方向的車道的馬
    路邊，我穿著的是制服，我站立的位置大概就在編號照片
    所示『前有測速照相』標誌的更前面一點，約照片編號所
    示黑色小客車車頭的位置。我提出的現場照片其中編號、
    、、是往金山方向，編號、、、則是往萬里
    方向。就我站立的位置，雖然看不見往金山方向路口號誌的
    時相變化（因為我是站在路口前面，該路口的號誌背對我）
    ，但是我可以清楚辨識往萬里方向的號誌時相變化。因為，
    往萬里方向的號誌，設有左轉保護時相，意思是往萬里方向
    的號誌，時相變換為『圓形紅燈』、『箭頭直行綠燈加上箭
    頭左轉綠燈』、『箭頭直行綠燈（此時，箭頭左轉綠燈熄滅
    ）』、『黃燈』等依次變換。至於，往金山方向號誌，則只
    有『紅燈』、『綠燈』、『黃燈』依次變換。所以往萬里方
    向的時相變換為『圓形紅燈』及『箭頭直行綠燈加上箭頭左
    轉綠燈』時，往金山方向的號誌時相均為『圓形紅燈』。舉
    發時間，我就是目睹往萬里方向的號誌顯示為『箭頭直行綠
    燈加上箭頭左轉綠燈』，然而，異議人駕駛車輛往金山方向
    ，卻未在路口停駛而直接通過路口，所以我才會在異議人駕
    駛車輛行經我站立位置時，當場攔停舉發。所以本件不可能
    誤判。」（本院98年6 月8 日訊問筆錄第2 頁）等語明確，
    並有證人乙○○當庭提出編號至之現場照片8 張附卷足
    考。至本件違規事件雖未經員警以科學儀器照相採證；然按
    警察取締交通違規事件，其以科學儀器照相採證者，固然足
    以據為交通違規事實之證明，惟就令囿於當場舉發而未以科
    學儀器照相採證，甚或礙於手動照相而未能即時拍攝違規情
    節，立法者亦未明文限制或排除「舉發警員目睹、耳聞」之
    證據能力或其證述內容對於違規事實之證明力。此觀立法者
    再再以明文立法方式容認執行交通稽查之員警「當場舉發」
    ，暨「當場舉發」俱乏相類於「逕行舉發」之採證限制（例
    如，必須以「科學儀器照相採證」等）自明（道路交通管理
    處罰條例第7 條、第7 條之2 規定參照）。據此，取締員警
    就交通違規事實之親身經歷見聞，當亦足可恃為此類交通事
    件違規事實之證據，而要非所有交通違規事件倘未經科學儀
    器照相採證即一概不能恃以認定！更何況，異議人雖就證人
    乙○○所指「舉發位置」有所爭執，然其亦不否認「證人乙
    ○○於舉發當日站立之所在，猶能清楚辨識對向車道即『往
    萬里方向』之路口號誌時相變換」（本院98年6 月8 日訊問
    筆錄第3 頁），且細稽證人乙○○到庭所證上開情節，亦核
    無矛盾、齟齬或違背經驗、論理法則之處，則其所證內容，
    當足供本院憑以判斷、認定違規事實之存在！尤以警察外出
    執行巡邏勤務，究否應按其人數配置相當精密而足可即時採
    證之科學儀器？又相關單位究否應按道路劃設以頻密於各該
    路口安置自動照相設備？非特不容法院擅憑己意涉入審查，
    尤屬立法者授權主管機關得本其職權自為行政裁量之範疇！
    是倘主管機關綜觀政府經費、預算、人員編製，乃至當地治
    安、交通等各項客觀因素為而詳予評估之後，認為巡邏勤務
    並無配置精密儀器之必要，或其相關路口俱無安置自動採證
    設備之需求，本院又何能祇以此類交通違規舉發「未經以科
    學儀器照相採證致未能拍攝到異議人違規畫面」等情詞，即
    在舉發員警到庭所證情節核無矛盾、齟齬暨違背經驗、論理
    法則之情況下，毫無道理的逕將舉發員警之親身見聞排除於
    此類證據之外？準此，異議人徒憑「員警肉眼誤判」云云，
    空言對員警舉發情節濫加指摘，自非可取。茲本案舉發員警
    即證人乙○○到庭所證之各節，既與論理法則暨經驗法則無
    違，復悉有所本而顯非出於員警個人之虛設杜撰，兼以本案
    亦核無員警設詞攀誣或舉發錯誤之事證，則證人乙○○之到
    庭所證，自堪據為本案違規情節之認定依據。從而，因認異
    議人於本案所持辯解，尚無可採；異議人於前揭時、地，駕
    駛車輛「闖紅燈」之違規事實，應堪認定。
五、綜上，原處分機關援引首開規定，對異議人為首揭裁處，自
    屬適法，並無違誤；異議人徒執前詞，求為免罰，核無理由
    ，應予駁回。
六、據上論斷，應依道路交通案件處理辦法第19條，裁定如主文
    。
中    華    民    國    98    年    6     月    10    日
                  交通法庭法  官    王慧惠
以上正本證明與原本無異。
對於本件裁定如有不服，應於收受送達後5 日內，向本院提出抗
告書狀，敘述抗告之理由，抗告於臺灣高等法院。
中    華    民    國    98    年    6     月    10    日
                          書記官    王一芳


司法院資訊處製作；財團法人民間司法改革基金會備份。
